最高法院刑事判決　　　　　　九十六年度台上字第一０三二號
上　訴　人　甲○○
上列上訴人因殺人未遂案件，不服台灣高等法院中華民國九十三
年六月九日第二審判決（九十二年度上訴字第三七三一號，起訴
案號：台灣桃園地方法院檢察署九十一年度偵字第一七九一四、
一八０五一號），提起上訴，本院判決如下：
    主  文
上訴駁回。
    理  由
按刑事訴訟法第三百七十七條規定，上訴於第三審法院，非以判
決違背法令為理由，不得為之。是提起第三審上訴，應以原判決
違背法令為理由，係屬法定要件。如果上訴理由書狀並未依據卷
內訴訟資料，具體指摘原判決不適用何種法則或如何適用不當，
或所指摘原判決違法情事，顯與法律規定得為第三審上訴理由之
違法情形，不相適合時，均應認其上訴為違背法律上之程式，予
以駁回。本件上訴人甲○○上訴意旨略稱：（一）證人林華鉅、
鄧正敦、黎鑒鋒、楊信廣、李昭慶所證述關於上訴人之穿著、槍
枝顏色等情節均不相同，彼等證詞之真實性自有可疑。（二）上
訴人射擊之第一槍僅在示威、警告，是對乙○○所犯應屬過失傷
害；至於對歐高銀所犯部分，上訴人亦僅對彼射擊一槍，乃原審
未詳加審認，遽論上訴人連開二槍且係出自殺人之直接故意，有
判決不備理由、應於審判期日調查之證據未予調查及違反經驗法
則、論理法則之違背法令。（三）上訴人對乙○○係犯過失傷害
罪，則無論對歐高銀所犯為何罪，均不該當連續殺人未遂罪，原
判決論處上訴人連續殺人未遂罪刑，有判決不適用法則或適用法
則不當之違背法令。（四）上訴人宿罹精神疾病，國軍桃園總醫
院之精神鑑定報告書雖謂：上訴人於會談時，精神狀況良好，無
法推論上訴人於犯案當時已達心神喪失或精神耗弱之程度等情；
然間歇性精神異常者，所在多有，上開鑑定報告實乏論理依據。
又精神衛生法第二十條第三項規定，精神鑑定應由二位以上專科
醫師為之，原審僅憑一位醫師之鑑定報告即認定上訴人不具阻卻
責任事由，亦有判決不適用法則或適用法則不當之違背法令云云
。
惟查證據之取捨、證據證明力之判斷，及事實有無之認定，為事
實審法院之職權，茍其取捨、判斷及認定，並不違反經驗法則及
論理法則，即不容任意指為違法而執為第三審適法之上訴理由。
本件原審認定上訴人有原判決事實欄所載基於殺人之概括犯意，
於民國九十一年九月二十九日晚上，持具有殺傷力可發射子彈之
改造手槍及制式子彈，至桃園縣中壢市○○○路樂透碳烤店尋仇
，見店內有客人及員工十餘人，竟先由門外朝店內不特定之人射
擊一槍，幸僅擊中店內會計乙○○（原判決事實欄誤植為「高」
菁菁）之右手腕；旋走入店內，見歐高銀為躲避子彈而面趴向地
面，乃走至彼身旁，持槍朝彼背部射擊二槍（其中一槍未擊發）
，再用腳踢彼身體，見無反應認彼已死亡後，欲行離去，離去前
，為避免遭追捕，於店內再射擊一槍後逃逸，嗣歐高銀經送醫急
救始幸免於死等犯行，係依據上訴人之部分供述，證人即被害人
乙○○、歐高銀之指訴，證人黃文鑑、林華鉅、鄧正敦、黎鑒鋒
、楊信廣、李昭慶、邱小萍、吳鶯妹之證詞，卷附診斷證明書、
病歷、照片、內政部警政署刑事警察局槍彈鑑定書、國軍桃園總
醫院函及鑑定報告書，暨扣案之手槍、子彈、安全帽等證據資料
，為綜合之判斷。對於上訴人否認意在殺人，所辯其有精神疾病
，行為當時為心神喪失或精神耗弱云云等各節，如何不足採；證
人歐高銀、林華鉅、鄧正敦、黎鑒鋒、楊信廣、李昭慶、黃文鑑
對於上訴人究擊發三槍或四槍，所述雖略有出入，然並不影響彼
等證詞之可採性等理由，詳加說明。並以第一審適用行為時刑法
所定想像競合及牽連犯之例，從一重論處上訴人連續殺人未遂罪
刑，認事用法俱無不合，量刑亦稱妥適，因而維持第一審之判決
，駁回上訴人在第二審之上訴，已詳敘其調查證據之結果及證據
取捨並認定事實之理由。所為論斷，均有卷存證據資料可資覆按
，並無採證或認定事實違背經驗法則或論理法則，或有理由不備
、理由矛盾或其他違背法令之情形。再查：（一）按證人之陳述
有部分前後不符，或相互間有所歧異時，究竟何者為可採，法院
本得依其自由心證予以斟酌，若其基本事實之陳述與真實性無礙
時，仍非不得予以採信，非謂一有不符或矛盾，即認其全部均為
不可採信。查原判決已就證人歐高銀、林華鉅、鄧正敦、黎鑒鋒
、楊信廣、李昭慶、黃文鑑之供述證據，詳予論述其間如何取捨
及證明力如何認定；並說明認定上訴人係出自殺人之犯意而射擊
乙○○、歐高銀，所憑之證據及證據得心證之理由（見原判決理
由一(二)、(三)），核與卷內資料相符，並無違背證據法則、調查未
盡或判決理由不備之違背法令。又上訴人對乙○○、歐高銀均係
犯殺人未遂罪，原判決認上訴人兩次犯罪時間緊接、觸犯構成要
件相同之罪名，應係基於概括之犯意反覆為之，因依行為時刑法
第五十六條連續犯之規定，以一罪論處，亦無判決不適用法則或
適用法則不當之違誤。（二）按精神衛生法第二十條第三項「犯
罪嫌疑人如有精神疾病或疑似罹患精神疾病者，得由司法機關送
請精神鑑定，鑑定應由二位以上專科醫師為之。」，係針對犯罪
嫌疑人是否罹患精神疾病之鑑定所為之規定，核與刑法第十九條
阻卻責任事由有無之鑑定無涉，上訴意旨執此指摘原判決不適用
法則或適用法則不當云云，並非可採。又第一審法院已囑託國軍
桃園總醫院就上訴人於行為時之精神狀態為鑑定結果，認定上訴
人於行為時並無心神喪失或精神耗弱之情事，核屬事實審法院無
違於證據法則之採證認事、自由判斷職權之合法行使，亦不容率
指為違法。從而，上訴意旨顯非依據卷內訴訟資料指摘原判決有
何具體違背法令之情形，徒憑己見，就原審採證認事職權之適法
行使，及原判決已明白論斷之事項，任意指摘，核與法律規定得
為第三審上訴理由之違法情形，不相適合。上訴人之上訴違背法
律上之程式，應予以駁回。
據上論結，應依刑事訴訟法第三百九十五條前段，判決如主文。
中　　華　　民　　國　九十六　年　　三　　月　　一　　日
                      最高法院刑事第八庭
                          審判長法官  陳　正　庸
                                法官  賴　忠　星
                                法官  林　開　任
                                法官  林　立　華
                                法官  林　勤　純
      本件正本證明與原本無異
                                      書  記  官
中　　華　　民　　國　九十六　年    三  　月　  六    日
                                                     m
